【裁判字號】    97,訴,459
【裁判日期】    971210
【裁判案由】    偽造有價證券
【裁判全文】
臺灣宜蘭地方法院刑事判決               97年度訴字第459號
公  訴  人  臺灣宜蘭地方法院檢察署檢察官
被      告  甲○○
指定辯護人  本院公設辯護人丙○○
上列被告因偽造有價證券案件，經檢察官提起公訴（97年度偵字
第1904號），本院判決如下：
    主       文
甲○○意圖供行使之用，而偽造有價證券，處有期徒刑壹年陸月
，如附表所示之支票壹張沒收之。
    犯 罪 事 實
一、甲○○於民國97年3月22日中午12 時許，在其位於宜蘭縣冬
    山鄉○○路○段453號住處客廳書桌內，竊取其父乙○○所有
    之空白支票3 張（業經乙○○撤回告訴，由檢察官另為不起
    訴處分），得手後未經乙○○之同意，盜用乙○○之印鑑蓋
    於票號FA0000000 號支票上，並填載發票日為97年4月2日、
    票面金額為新臺幣（下同）30萬元，偽以乙○○名義開立支
    票，嗣於97年4月2日，甲○○持上開偽造之支票前往宜蘭縣
    羅東鎮農會本部提示而行使之，惟乙○○業已辦理掛失止付
    而未兌現。
二、案經乙○○訴由宜蘭縣政府警察局羅東分局報請臺灣宜蘭地
    方法院檢察署檢察官偵查起訴。
     理       由
一、訊據被告甲○○固坦認有於上開時、地拿取其父乙○○所有
    之空白支票3張，並於其中票號FA0000000號支票上蓋用其父
    之印章，同時填寫97年4月2日之發票日及30萬元之票面金額
    ，再於97年4月2日持之前往羅東鎮農會本部提示等情，惟矢
    口否認有何偽造支票之犯行，辯稱：伊父親之前就有同意讓
    伊開支票領30萬元，是在案發前幾天，父親在家中答應伊的
    ，這筆錢是要用來做生意，是父親忘記了云云，然被告前於
    警詢時已坦認稱：伊於97年3 月22日，趁父親外出時，竊取
    父親之空白支票3 張，是想要拿去農會提示領款做為生活費
    ，伊沒有經過父親的同意拿取父親的空白支票3 張等語；於
    偵查中亦稱：伊拿支票沒有經過父親的同意，自己拿印章蓋
    ，支票上面的30萬是伊自己寫的，伊不懂事，那時沒有工作
    等語；於本院準備程序中再稱：伊承認有犯罪，因為父親生
    意不好，伊缺錢沒有跟父親說，但實在是缺錢沒有辦法，才
    會拿父親的支票來使用等語，其於本院審理程序時竟改口為
    上開異於前往之陳述，所辯之真實性即有疑義。證人乙○○
    雖於偵查中曾稱：如果知道是兒子拿去使用的話，伊會同意
    ，不會去報遺失等語，然其於警詢時已詳述：伊察覺支票遭
    竊後就前往順安派出所報案並向票據交換所報備，票號FA00
    00000 號支票上支票上的蓋章及文字皆非伊所為，伊要對甲
    ○○提出告訴等語；於偵查中亦稱：伊並沒有同意被告使用
    支票及印鑑等語，足證被告前開辯詞之不可採，證人乙○○
    上開有利被告之陳述亦不得解為乙○○有默示同意被告使用
    支票之意，證人乙○○此部分陳述應係事後袒護被告之詞，
    迥不可採。況且，證人乙○○若確有提供資金供被告使用之
    意思，則其大可透過匯款轉帳或交付現金之方式為之，何需
    以授權被告自行開立支票之方式輾轉、迂迴為之，又被告於
    本院審理時自承：未曾開過支票，也沒有使用過支票，不知
    道開立支票要使用固定之印鑑章等語，則證人乙○○焉有可
    能以被告不熟悉之方式給予資金，益顯被告所辯悖於常情，
    實不可採，復有臺灣票據交換所宜蘭縣分所97年4月8日台票
    宜字第65號函檢附之遺失票據申報書、票據掛失止付通知書
    、退票理由單、支票影本、掛失止付票據提示人資料查報表
    各1份在卷可資佐證，足認被告犯行明確，應依法論科。
二、核被告所為係犯刑法第201條第1項之偽造有價證券罪，其盜
    用乙○○之印章屬偽造有價證券之階段行為，而行使偽造有
    價證券之低度行為復為偽造有價證券之高度行為所吸收，均
    不另論罪。被告因失業在家，缺錢花用，又其家庭成員共 6
    人，其中5人領有身心障礙手冊，有身心障礙手冊5張在卷可
    參，經濟環境之困窘、生活壓力之大可想而知，其所犯之偽
    造有價證券罪為最輕本刑3 年以上有期徒刑之重罪，念其急
    於籌措金錢，一時思慮欠周，所偽造者又係父親之支票等情
    狀，認其犯罪情節顯可憫恕，縱科以法定最低本刑猶嫌過重
    ，爰依刑法第59條規定減輕其刑。爰審酌被告前即因竊盜案
    件，為本院96 年易字第595號判決判處有期徒刑6月，緩刑3
    年確定，有臺灣高等法院被告前案紀錄表在卷可參，竟於緩
    刑期間內再犯本件，其因缺錢花用，一時思慮不詳，輕忽偽
    造支票之罪責肇致本件犯行，犯罪動機尚稱單純，偽造支票
    之金額達30萬元，又係以父親之名義為造，且未兌現，造成
    法益侵害之情節尚屬輕微，其終究未能坦認犯行及國中畢業
    之智識程度，法治觀念較為淡薄等情狀，量處如主文所示之
    刑。按偽造之有價證券，不問屬於犯人與否，沒收之，刑法
    第205條定有明文，是如附表所示之本票應依刑法第205條宣
    告沒收之。
據上論斷，應依刑事訴訟法第299條第1項前段，刑法第201第1項
、第59條、第205條，判決如主文。
本案經檢察官張立言到庭執行職務。
中    華    民    國    97    年    12    月    10    日
                  刑事第二庭審判長法  官  黃永勝
                                  法  官  鄭貽馨
                                  法  官  楊坤樵
以上正本證明與原本無異。
如不服本判決應於收受送達後十日內向本院提出上訴書狀，並應
敘述具體理由；其未敘述上述理由者，應於上訴期間屆滿後二十
日內向本院補提理由書(均須按他造當事人之人數附繕本)「切勿
逕送上級法院」。
                                  書記官  謝佩欣
中    華    民    國    97    年    12    月    11    日
附錄本案論罪科刑法條全文：
中華民國刑法第201條
意圖供行使之用，而偽造、變造公債票、公司股票或其他有價證
券者，處3年以上10年以下有期徒刑，得併科3千元以下罰金。
行使偽造、變造之公債票、公司股票或其他有價證券，或意圖供
行使之用，而收集或交付於人者，處1年以上7年以下有期徒刑，
得併科3千元以下罰金。
附表：票號FA0000000號、發票人為乙○○、發票日為97年4月2
日、面額為30萬元之支票。


司法院資訊處製作；財團法人民間司法改革基金會備份。
